【裁判字號】    89,上易,5
【裁判日期】    890229
【裁判案由】    詐欺
【裁判全文】
臺灣高等法院刑事判決                  八十九年度上易字第五號
    上  訴  人  臺灣臺北地方法院檢察署檢察官
    被      告  乙○
右上訴人因被告詐欺案件，不服臺灣台北地方法院八十八年度易字第二八八七號，中
華民國八十八年十一月二十二日第一審判決 (起訴案號：臺灣台北地方法院檢察署八
十八年度偵字第一四六號)提起上訴，本院判決如左：
    主  文
上訴駁回。
    事實及理由
一、本案經本院審理結果，認第一審判決被告乙○無罪，核其認事、用法均無不當，
    應予維持，並引用第一審判決書記載之證據及理由如附件。
二、公訴人上訴意旨略以：被告明知自己已無付款或履約能力，仍以改建房屋為由，
    向告訴人甲○○本件房屋及土地，計總價新台幣（以下同）三千萬元，被告竟於
    取得本件土地後向銀行貸款三千零八十萬元，之後拒付尾款三百萬元給告訴人，
    又被告原應允將新建之一樓Ｂ座房屋變更起造名義人為告訴人，並同意將該屋給
    告訴人，被告竟又轉賣予他人，又未續線銀行貸款，任令本件房地遭銀行查封，
    未出面解決，迄今已有五、六年之久，足見被告自始即有為自己不法所有之意圖
    甚明云云。
三、查，被告向告訴人購買本件房地，確係用來改建推出預售屋，嗣被告以該土地向
    銀行設定建築融資抵押借款計二千五百萬元後（約定借三千零八十萬元，設定三
    千六百九十六萬元，實借得二千五百萬元），悉將借得之款項用於本件房屋之興
    建，已將本件房屋完成九成以上之建築，本件房地三千萬元之總價金中，己收到
    二千餘萬元，僅差三百萬元尾款未付，另價金中六百萬元用來購買被告興建之一
    樓三十三坪新屋（房屋未建築完成）等情，為告訴人及其子劉興國於偵、審及本
    院中供承甚明，以被告確支付大部分之買賣價金，並有支付部分利息，僅餘尾款
    三百萬元尚未支付，且所建房屋中，又以六百萬元之特惠價，出售該新建之一樓
    三十三坪房屋予告訴人，本件房屋又已完成百分之九十以上之建築，足見被告於
    向告訴人購屋之際，其所言（買來建屋）確與事後所為（確有支付大部分價金及
    建屋之事實）相合，自應認被告與告訴人訂約或告訴人交付房屋與被告之際，被
    告並未施以任何詐術，況被告以該土地向銀行貸款所得，亦悉數用於本件工程，
    益見被告於締約之初並無為自己不法所有之意圖甚明。嗣被告因遲延支付三百萬
    尾款，而約定願變更興建之另間房屋起造人名義為告訴人，及被告將答應要給告
    訴人充作賠償之另新建房屋出賣予他人部分，被告除已辯稱伊願意變更起造名義
    人，但彼時因建物己開始興建，地政機關人員稱無法變更，及被告答應將另新建
    房屋給告訴人之條件尚未成就（即約定於到期未清償，才將另房屋過戶給告訴人
    ），即有客人向伊購買該預售屋，伊想如房屋能順利出售，將可順利完成建物、
    收取屋款，自能順利履行本件契約，故答應賣屋云云外，核此部分乃告訴人、被
    告雙方簽定本件買賣契約並履行大部分契約內容後，因遲延支付尾款所為之新約
    定，被告雖因故未能依約履行，要與本件買賣契約簽訂之始無關，自不能以此新
    約定之未履行，即謂被告於向告訴人購屋伊始，有施用詐術或有為自己不法所有
    之意圖。
四、綜上所述，本件上訴人之上訴為無理由，其上訴應予駁回。
五、被告乙○經合法傳喚，無正當理由不到庭，爰不待其陳述逕行判決。
據上論結，應依刑事訴訟法第三百七十三條、第三百六十八條、第三百七十一條，判
決如主文。
本案經檢察官劉斐玲到庭執行職務。
中     華     民     國    八十九   年       二       月     二十九     日
                             臺灣高等法院刑事第十五庭
                                 審判長法  官  劉  叡  輝
                                       法  官  林  勤  綱
                                       法  官  黃  瑞  華
右正本證明與原本無異。
不得上訴。
                                       書記官  秦  仲  芳
中     華     民     國    八十九   年       三       月       三       日


司法院資訊處製作；財團法人民間司法改革基金會備份。
